【裁判字號】    91,簡上,124
【裁判日期】    920328
【裁判案由】    賭博
【裁判全文】
台灣苗栗地方法院刑事判決                        九十一年度簡上字第一二四號
    上訴人即
    被    告  甲○○
右上訴人因賭博案件，不服臺灣苗栗地方法院苗栗簡易庭九十一年度苗簡字第八五０
號中華民國九十一年九月三十日第一審簡易判決（聲請案號：臺灣苗栗地方法院檢察
署九十年度偵字第三九五四號），提起上訴，本院判決如左：
    主  文
上訴駁回。
    事  實
一、甲○○基於意圖營利之概括犯意，自民國九十年七月份起，連續多次提供所承租
    位於苗栗縣苗栗市恭敬里恭敬一七號地下室非公眾得出入之房屋作為賭博場所
    ，並以其所有象棋四幅為賭具，聚集友人、鄰居等特定多數人賭博財物，約定賭
    客每底為新臺幣（以下同）一百元，每打一圈，如自摸胡牌並中紅花時，由甲○
    ○抽取頭金二十元。嗣於同年八月十五日下午三時許，經警在上址當場查獲徐羅
    菊蘭、李張秀鳳、蔡潤財、張廖英妹、彭文章、劉陳玉清、陳范玉霞、林劉秋香
    等分二桌在場賭博，並當場扣得甲○○所有之賭具象棋四副及徐羅菊蘭等人所有
    ，在賭桌上之賭資二千六百五十元而悉上情。
二、案經苗栗縣警察局苗栗分局報請臺灣苗栗地方法院檢察署檢察官聲請簡易判決處
    刑。
    理  由
一、訊據被告甲○○固坦承於前開時、地，經警查獲以其所有之象棋四副，聚集徐羅
    菊蘭等特定多數人，分二桌在其位於苗栗市恭敬里恭敬一七號地下室房屋把玩
    ，惟矢口否認有何意圖營利收取抽頭金並提供場所供人賭博之犯意，辯稱：伊不
    是聚眾賭博，只是好心讓幾位鄰居老人家來玩象棋消遣，沒有意圖營利的意思云
    云。惟查：
（一）被告自承，自九十年七月份起，連續多次提供所承租位於苗栗縣苗栗市恭敬里
      恭敬一七號地下室房屋，並以其所有象棋四幅，供其認識之鄰居特定多人在
      場把玩，於同年八月十五日下午三時許，經警在上址當場查獲徐羅菊蘭、李張
      秀鳳、蔡潤財、張廖英妹、彭文章、劉陳玉清、陳范玉霞、林劉秋香等分二桌
      在場賭博，並當場扣得其所有之賭具象棋四副及徐羅菊蘭等人所有之賭資二千
      六百五十元等情，（參見偵卷第七頁警訊筆錄、第三一頁偵訊筆錄及本院卷第
      二三至第二五頁、第五十至第五二頁筆錄），核與證人徐羅菊蘭、李張秀鳳、
      蔡潤財、張廖英妹、彭文章、劉陳玉清、陳范玉霞、林劉秋香等人證述曾至該
      處賭博及經警查獲時，在場等情節相符，而按刑法第二百六十八條意圖營利供
      給賭博場所及聚眾賭博罪，所謂「聚眾」不僅指不特定多數人，且包括特定多
      數人在內。從而，被告提供其非屬公眾得出入之居所，聚集特定之多數人賭博
      財物之事實，應可認定。
（二）被告雖否認意圖營利收取抽頭金，惟證人即當場查獲之賭客徐羅菊蘭已明確證
      述：伊於九十年八月十五日下午三時左右，在苗栗縣苗栗市恭敬里恭敬一七
      號地下室房屋經警當場查獲，當時與林劉秋香、蔡潤財、劉陳玉清四人同桌賭
      博，自早上十一時許開始玩，賭法是一百元，如果中花一次五十元，如自摸就
      通吃，如有自摸並中花的話，贏的人一次給屋主甲○○二十元吃紅等語（參見
      偵卷第八頁反面筆錄），而被告亦自承：徐羅菊蘭若自摸並中花時，會給付伊
      二十元等語（參見本院卷第三十七頁、第四九頁筆錄）。參以證人蔡潤財證述
      ：經警查獲時，在場之人僅認識屋主及客人陳玉清、羅菊蘭、林劉秋香，其他
      另一桌的李張秀鳳、張廖英妹、彭文章、陳范玉霞伊均不認識（參見偵卷第十
      四頁警訊筆錄）；證人彭文章證述：經警查獲時，伊與張廖英妹、陳范玉霞、
      李張秀鳳四人同桌賭博，彼此不認識等語（參見偵卷第十七頁反面警訊筆錄）
      ；證人劉陳玉清證述：被查獲時，另一桌之賭客彭文章、陳范玉霞、李張秀鳳
      、廖英妹伊均不認識等語（參見偵卷第二十頁反面筆錄），足徵，證人彼此間
      多屬相互不認識之人，是以被告辯稱：伊非聚眾賭博，只是邀請幾位鄰居老人
      家來家裡打麻將消遣云云，顯不足採。再觀以被告自承自九十年七月間起開始
      有人至該處賭玩象棋一情，證人即賭客張廖英妹亦證述：於九十年七月間亦曾
      至甲○○前揭租屋處賭玩象棋，連同遭查獲這次共去賭玩二次等語（參見偵卷
      第十六頁反面筆錄），則賭客打擾被告生活作息之情形，應甚明確，被告一再
      供稱：其腳受傷，無工作收入，惟其住所在苗栗縣苗栗市恭敬里九鄰恭敬八六
      號，此亦有其同居人即妻子親自收受之送達回證在卷可稽，被告卻在相鄰不遠
      之恭敬一七號地下室賃屋，如非有抽頭而營利意圖，何以願長期提供租屋場
      所予人把玩象棋？則被告辯稱：徐羅菊蘭如有自摸並中花即給付二十元一情，
      純為個人之好意云云，應為卸責之詞，被告確有抽取頭金二十元營利，應甚明
      確。因按刑法第二百六十八條意圖營利供給賭博場所及聚眾賭博罪，所謂「意
      圖營利」祗要行為人以營利之意思，而有提供賭博場所或聚眾之事實即足，至
      營利之有無或多寡，與罪之成立無涉，即使僅徐羅菊蘭個人之好意，惟被告既
      有收取抽頭金，仍不能因此免除其刑責。此外並有違反社會秩序維護法案件現
      場紀錄一份在卷、賭具象棋四副、賭資二千六百五十元等物扣案可憑。本案事
      證明確，被告賭博犯行已經證明，應依法論科。
二、核被告甲○○所為，係犯刑法第二百六十八條前段之意圖營利供給賭博場所罪，
    及同法條後段之意圖營利聚眾賭博罪；其先後多次供給賭博場所、聚眾賭博犯行
    ，時間緊接，犯罪構成要件相同，顯係基於概括犯意為之，均應依連續犯規定，
    論以一罪，並加重其刑。又被告以一行為同時觸犯上開二罪名，為想像競合犯，
    應依刑法第五十五條之規定，從一情節較重之連續意圖營利聚眾賭博罪處斷。原
    審審酌被告無前案紀錄，足見其素行良好、犯罪之動機、目的及犯罪後態度等一
    切情狀，量處有期徒刑四月，並諭知易科罰金之折算標準。就扣案之象棋四副為
    被告供犯罪所用之物，且屬被告所有，依刑法第三十八條第一項第二款宣告沒收
    ；賭資二千六百五十元並非抽頭金，非被告所有，亦非公眾得出入場所賭桌上扣
    得之物，係賭客徐羅菊蘭等人違反社會秩序維護法之證物，應由其等違反社會秩
    序維護法案件沒入之，本案不予宣告沒收（原審理由誤載為非賭檯上之財物，應
    予更正）而爰依刑事訴訟法第四百四十九條第一項、第四百五十條第一項、第四
    百五十四條第二項，刑法第五十六條、第二百六十八條、第五十五條、第四十一
    條第一項前段、第三十八條第一項第二款、罰金罰鍰提高標準條例第一條前段、
    第二條，逕以簡易判決處刑，其認事用法，均無不合，量刑亦屬妥適。被告上訴
    意旨以其無意圖營利、聚眾賭博之犯意云云，顯無理由，應予駁回。
據上論斷，應依刑事訴訟法第四百五十五條之一第三項、第三百六十八條，判決如主
文。
本案經檢察官黃棋安到庭執行職務。
中      華      民      國    九十二    年    三    月      二十八      日
                                臺灣苗栗地方法院刑事第二庭
                                    審判長法  官  詹  日  賢
                                          法  官  劉  興  浪
                                          法  官  黃  賢  婷
右正本證明與原本無異
本判決不得上訴。
                                          書記官  陳  文  聰
中      華      民      國    九十二    年    三    月      二十八      日


司法院資訊處製作；財團法人民間司法改革基金會備份。
